【裁判字號】    99,易,366
【裁判日期】    990617
【裁判案由】    詐欺等
【裁判全文】
臺灣桃園地方法院刑事判決               99年度易字第366號
公  訴  人  臺灣桃園地方法院檢察署檢察官
被      告  甲○○
上列被告因詐欺等案件，經檢察官提起公訴（98年度偵字第2086
2 號），本院判決如下：
    主  文
甲○○意圖為自己不法之所有，而侵占離本人持有之物，處罰金
新臺幣壹萬元，如易服勞役，以新臺幣壹仟元折算壹日；又意圖
為自己不法之所有，以不正方法由自動付款設備取得他人之物，
累犯，處有期徒刑陸月，如易科罰金，以新臺幣壹仟元折算壹日
。
    事  實
一、甲○○前因偽造文書案件，經本院以95年度桃簡字第1999號
    判決判處應執行有期徒刑3 月確定，又經本院96年度聲減字
    第8708號裁定減刑並定其應執行有期徒刑2 月確定，而於民
    國97年4 月26日執行完畢，詎猶不知悔改，於98年6 月5 日
    晚間8 時許，行經桃園縣桃園市○○路某處，見路旁有離乙
    ○○所持有內含渣打商業銀行（下稱渣打銀行）帳號000000
    00000000號金融卡1 張、多張信用卡及證件等物之名片夾1
    只散落在地，竟基於意圖為自己不法所有之犯意聯絡，將上
    揭渣打銀行金融卡、多張信用卡及證件等物侵占入己。得手
    後復基於為自己不法所有之意圖，持上開所侵占之渣打銀行
    金融卡，接續於附表所示時間，使用附表所載地點之自動櫃
    員機，鍵入金融卡密碼後，佯裝係有正當權源持卡人之不正
    方法，使用提款功能，使各銀行所設自動付款設備辨識系統
    對於真正持卡人之判別陷於錯誤，誤認甲○○係有正當權源
    持卡人，而分別交付附表所列現金共計新臺幣（下同）20萬
    元，旋將上開金融卡、信用卡及證件等物均丟棄在桃園縣桃
    園市會稽橋下。嗣乙○○發覺上揭金融卡、信用卡及證件遺
    失而報警並調閱各便利商店之監視錄影畫面，發現提款人即
    為甲○○，始知上情。
二、案經桃園縣政府警察局桃園分局報告臺灣桃園地方法院檢察
    署檢察官偵查起訴。
    理  由
一、證據能力方面：
（一）按被告以外之人於審判外之陳述，雖不符前4 條之規定，
      而經當事人於審判程序同意作為證據，法院審酌該言詞陳
      述或書面陳述作成時之情況，認為適當者，亦得為證據；
      當事人、代理人或辯護人於法院調查證據時，知有第159
      條第1 項不得為證據之情形，而未於言詞辯論終結前聲明
      異議者，視為有前項之同意，刑事訴訟法第159 條之5 就
      此定有明文。而本案所引用之供述證據，經本院依法踐行
      調查證據程序，公訴人、被告均不爭執各該供述證據之證
      據能力，且迄本院言詞辯論終結前未就供述證據之證據能
      力聲明異議，又查無依法應排除其證據能力之情形，是後
      述所引用供述證據之證據能力均無疑義，依法自有證據能
      力，均得作為本案證據，先予敘明。
（二）卷附之棄置贓物地點照片、扣案上衣照片；渣打銀行帳號
      00000000000000號帳戶歷史交易明細表、國泰世華商業銀
      行98年7 月28日國世銀業控字第0980001926號函暨其附件
      錄影監視畫面翻拍照片；全家便利商店、統一超商之錄影
      監視畫面翻拍照片等物，均與本案事實具有自然關聯性，
      復屬書證、物證性質，且查無事證足認有違背法定程式或
      經偽造、變造所取得之情事，況公訴人及被告對此部分之
      證據能力亦不爭執，是堪認均有證據能力，附此敘明。
二、上揭事實，業據被告於警詢、檢察官訊問及本院審理時均坦
    承不諱，並經證人即被害人乙○○於警詢時證述明確，復有
    卷附之棄置贓物地點照片、扣案上衣照片（見98年度偵字第
    20862 號卷第27至29頁）；渣打銀行帳號00000000000000號
    帳戶歷史交易明細表、國泰世華商業銀行98年7 月28日國世
    銀業控字第0980001926號函暨其附件錄影監視畫面翻拍照片
    （見98年度偵字第20862 號卷第30至35頁）；全家便利商店
    、統一超商之錄影監視畫面翻拍照片（見98年度偵字第2086
    2 號卷第36至40頁）等物在卷可稽，被告上開任意性自白，
    核與事實相符，應堪認定。雖證人即被害人乙○○於警詢及
    本院準備程序時指述：伊的名片夾並非遺失，而是放在車上
    遭被告竊取等語，惟查證人即被害人乙○○並未親眼目擊被
    告至其車上竊取上開名片夾之過程，而其於警詢及本院準備
    程序時所述僅屬其個人推測之詞，自難遽為被告不利之認定
    ，且尚無其他積極證據足認被害人之名片夾係遭被告所竊，
    是依「罪疑惟輕」原則，尚難遽認被告有被害人指述竊盜之
    犯行，附此敘明。綜上所述，本件事證明確，被告上開犯行
    均堪以認定，應予依法論科。
三、論罪科刑方面：
（一）按刑法第337 條所謂「離本人所持有之物」，係指物之離
      其持有，非出於本人之意思者而言，故除遺失物、漂流物
      外，凡非基於持有人之意思，一時脫離其本人所持有之物
      均屬「離本人所持有之物」。查本件被告侵占被害人乙○
      ○之名片夾時，被害人乙○○並未發覺該名片夾業已遺失
      ，僅一時脫離被害人謝欣芸所持有，而屬離本人所持有之
      物，是被告乘機取走上開物品，核係犯刑法第337 條之侵
      占離本人所持有之物罪。公訴人認被告係犯侵占遺失物罪
      ，容有未洽，惟就侵占「遺失物」與「離本人所持有之物
      」二者而言，內容雖有不同，所犯法條款項則同一，同屬
      刑法第337 條之犯行，自毋庸變更起訴法條，附此敘明。
（二）另被告持被害人乙○○所有之渣打銀行金融卡由自動櫃員
      機領取款項之所為，則係犯刑法第339 條之2 以不正方法
      由自動付款設備取得他人之物罪。又所謂接續犯，係指數
      行為於同時同地或密切接近之時地實行，侵害同一之法益
      ，各行為之獨立性極為薄弱，依一般社會健全觀念，在時
      間差距上，難以強行分開，在刑法評價上，以視為數個舉
      動之接續施行，合為包括之一行為予以評價，較為合理，
      而為包括之一罪，最高法院著有98年度臺上字第17號判決
      意旨可參。本件被告於98年6 月5 日晚間8 時33分至9 時
      2 分期間多次以不正方法由自動付款設備取得他人之物之
      犯行，於自然概念上雖屬數行為，然均係利用侵占告訴人
      之名片夾而持有前述帳戶提款卡之同一次機會所為，時間
      密接，地點相近，行為方式與侵害法益亦相同，堪認均係
      基於單一犯意接續所為，於法律評價上應屬接續犯之實質
      上一罪。公訴人認被告就附表編號1 及附表編號2 至10係
      在不同地點提領被害人上開帳戶款項，而屬2 犯意各別之
      行為應予分論併罰云云，容有誤會，附此敘明。
（三）被告上開所犯侵占離本人持有之物罪及以不正方法由自動
      付款設備取得他人之物罪，犯意各別，行為有異，應分論
      併罰。
（四）被告甲○○前因偽造文書案件，經本院以95年度桃簡字第
      1999號判決判處應執行有期徒刑3 月確定，又經本院96年
      度聲減字第8708號裁定減刑並定其應執行有期徒刑2 月確
      定，而於97年4 月26日執行完畢，有臺灣高等法院被告前
      案紀錄表1 份在卷可考，其受有期徒刑執行完畢後，5 年
      以內故意再犯本件有期徒刑以上之以不正方法由自動付款
      設備取得他人之物罪，為累犯，就被告所犯該罪應依刑法
      第47條第1 項規定，加重其刑。至於被告所犯侵占離本人
      持有之物罪，非屬有期徒刑以上之罪，是此部分並不構成
      累犯，附此敘明。
（五）本院審酌被告明知其所拾獲之名片夾為被害人所有，且其
      內含有多張他人證件及金融卡、信用卡等物，竟不思被害
      人恐因證件、金融卡、信用卡等物遺失而焦急之情，且需
      受四處奔波掛失止付等繁瑣手續之擾，而為一己之私利侵
      占入己，甚且持被害人之金融卡由自動櫃員機任意提領被
      害人帳戶內高達20萬元之款項，並旋將款項花用殆盡，致
      被害人求償無門，所為非是，復兼衡被告之動機、目的、
      素行、未積極尋求與被害人和解，賠償被害人損失及犯後
      坦承犯行等一切情狀，分別量處如主文所示之刑，罰金部
      分並諭知易服勞役之折算標準，徒刑部分並諭知易科罰金
      之折算標準，以示懲儆。
（六）另公訴意旨認被告尚基於為自己不法所有之意圖，持上開
      所侵占之渣打銀行金融卡，接續於附表編號4 至10所示時
      間，使用附表編號4 至10所載地點之自動櫃員機，鍵入金
      融卡密碼後，佯裝係有正當權源持卡人之不正方法，使用
      提款功能，使銀行所設自動付款設備辨識系統對於真正持
      卡人之判別陷於錯誤，誤認甲○○係有正當權源持卡人，
      而交付42元，因認被告接續於附表編號4 至10所示此部分
      亦涉犯刑法第339 條之2 以不正方法由自動付款設備取得
      他人之物罪嫌。惟公訴人認被告此部分所得之42元，係屬
      因跨行提款所生之手續費，被告實際上並未由自動櫃員機
      獲取上開款項，自難謂被告此部分亦涉犯刑法第339 條之
      2 以不正方法由自動付款設備取得他人之物罪，是公訴人
      上開指訴，容有誤會。惟公訴人既認被告此部分所為與上
      開所犯刑法第339 條之2 以不正方法由自動付款設備取得
      他人之物罪係同一犯罪事實行為，具有事實上一罪關係，
      爰就被告此部分之起訴，不另為無罪之諭知。
據上論斷，應依刑事訴訟法第299 條第1 項前段，刑法第337 條
、第339 條之2 第1 項、第47條第1 項、第42條第3 項、第41條
第1 項前段，刑法施行法第1 條之1 第1 項、第2 項，判決如主
文。
本案經檢察官徐文豪到庭執行職務。
中    華    民    國    99    年    6    月     17    日
                     刑事第十二庭法  官  羅  國  鴻
以上正本證明與原本無異。
如不服本判決，應於判決送達後10日內向本院提出上訴狀（應附
繕本），其未敘述上訴理由者，應於上訴期間屆滿後20日內補提
理由書狀於本院，上訴於臺灣高等法院。
                                 書記官  戴  育  萍
中    華    民    國    99    年    6     月    17    日
【論罪科刑法條】
中華民國刑法第337條
意圖為自己或第三人不法之所有，而侵占遺失物、漂流物或其他
離本人所持有之物者，處5 百元以下罰金。
中華民國刑法第339條之2
意圖為自己或第三人不法之所有，以不正方法由自動付款設備取
得他人之物者，處3 年以下有期徒刑、拘役或1 萬元以下罰金。
以前項方法得財產上不法之利益或使第三人得之者，亦同。
附表：
┌───┬──────┬───────┬──────────┐
│編號  │  時間      │   地    點   │取得之金額（新臺幣）│
├───┼──────┼───────┼──────────┤
│1     │98年6 月5日 │設置於桃園縣桃│2萬元               │
│      │20時33分    │園市○○路○ 段│                    │
│      │            │46號「全家便利│                    │
│      │            │商店」內之自動│                    │
│      │            │櫃員機        │                    │
├───┼──────┼───────┼──────────┤
│2     │98年6 月5日 │設置於桃園縣桃│2萬元               │
│      │20時46分    │園市○○路○ 段│                    │
├───┼──────┤152 號「7-11便├──────────┤
│3     │98年6 月5日 │利商店」內之自│2萬元               │
│      │20時47分    │動櫃員機      │                    │
├───┼──────┤              ├──────────┤
│4     │98年6 月5日 │              │2萬元               │
│      │20時48分    │              │                    │
├───┼──────┤              ├──────────┤
│5     │98年6 月5日 │              │2萬元               │
│      │20時50分    │              │                    │
├───┼──────┤              ├──────────┤
│6     │98年6 月5日 │              │2萬元               │
│      │20時51分    │              │                    │
├───┼──────┤              ├──────────┤
│7     │98年6 月5日 │              │2萬元               │
│      │20時52分    │              │                    │
├───┼──────┤              ├──────────┤
│8     │98年6 月5日 │              │2萬元               │
│      │21時00分    │              │                    │
├───┼──────┤              ├──────────┤
│9     │98年6 月5日 │              │2萬元               │
│      │21時01分    │              │                    │
├───┼──────┤              ├──────────┤
│10    │98年6 月5日 │              │2萬元               │
│      │21時02分    │              │                    │
└───┴──────┴───────┴──────────┘

司法院資訊處製作；財團法人民間司法改革基金會備份。
